臺灣桃園地方法院刑事判決　　　　　　　　　　　　　九十年度交易字第五四四號
　　公　訴　人　臺灣桃園地方法院檢察署檢察官
　　被　　　告　甲○○○
右列被告因過失傷害案件，經檢察官提起公訴（九十年度偵字第四三七一號），本院
判決如左：
        主  文
甲○○○因過失傷害人，處有期徒刑參月。如易科罰金，以參佰元折算壹日。
        事  實
一、甲○○○於民國八十九年九月八日上午，駕駛車號ＫＲ─四三八五號自小客車沿
    桃園縣中壢市○○路，由觀音鄉往中壢市區方向行駛，於同日上午十時四十五分
    許，行經燈光號誌為閃黃燈之中正路與中大路口，本應減速慢行，並注意車前狀
    況，隨時取必要之安全措施，以避免發生危險，而依當時天候陰，路面鋪設柏油
    、乾燥、無缺陷、無障礙物、視距良好等情況，又無不能注意之情事，竟疏未減
    速及注意車前狀況，貿然以時速五十公里之速度行駛，於通過上開交岔路口時，
    適乙○○駕駛車號ＯＲＡ─三五七號重型機車搭載丁○○由前開燈光號誌為閃紅
    燈之中大路右轉中正路往市區方向行駛，因乙○○於右轉前未先暫停、注意中正
    路之直行來車狀況，以致未將機車靠右行駛，此時甲○○○見狀煞車不及而自後
    撞上乙○○所騎重機車，由於瞬間撞及力過強致乙○○因而彈起，甲○○○因過
    於緊張而仍未踩煞車，致其所駕前開自小客車繼續往前衝（甲○○○已將其駕車
    之方向盤轉右），並撞及遭撞擊彈起再落地之乙○○，直至汽車撞及路旁之所堆
    放之棧板堆始停住，乙○○因而受有頭部外傷併頭皮撕裂傷、胸部挫傷及四肢多
    處挫傷等傷害，丁○○受有雙膝及兩側下肢多處挫裂傷併血腫等傷害（丁○○已
    於偵查中撤回過失傷害告訴）。甲○○○於肇事後即打電話報警並留於現場等待
    警員前來處理，於警員到場尚未確定何人犯罪前，主動向丙○○○○自首為其肇
    事，而受裁判。
二、案經乙○○訴由桃園縣警察局中壢分局報請台灣桃園地方法院檢察署檢察官偵查
    起訴。
        理  由
一、訊據被告甲○○○對於前揭事實，固不否認於前開時、地與告訴人乙○○所騎之
    機車發生車禍，致告訴人受有傷害，及其當天之車速為每小時五十公里之事實，
    惟辯稱：係因告訴人所騎之機車突然自中大路右轉中正路，伊見狀已煞車不及才
    撞上他們，當時是丁○○騎機車，伊去醫院問過醫生，醫生說告訴人所受的傷僅
    皮肉傷而已云云。經查：
    （一）本件車禍發生當時，告訴人所騎之機車已右轉中正路之事實，業經告訴人
          乙○○、證人丁○○於警訊及本院審理中分別指、證訴綦詳，被告亦不否
          認係自後方撞及告訴人之機車，又依證人即到現場處理之警員胡箕武於本
          院九十年十一月十九日訊問時結證稱：偵查卷所附之「桃園縣警察局中壢
          分局興國派出所道路交通事故現場測繪記錄表《草圖》」（以下簡稱現場
          草圖，見偵查卷第六十一頁）是伊依現場所當場繪製，且經本院於九十一
          年九月十九日傳喚證人即當天至現場之中央大學教官戊○○，其亦證稱該
          張警製現場草圖確實是伊看過現場無誤而當場所簽名等語，足認該現場草
          圖確與車禍當時之現場相符，再將該現場草圖與本院於九十一年六月二十
          八日至現場履勘時，依告訴人與被告所指之位置所繪製之附圖相比對，堪
          認車禍發生之地點確在距離中正路與中大路口約十公尺處（依前開自小客
          車停止位置前方之第一根水銀燈與中正路、中大路路口之距離為三十三公
          尺，水銀燈至前開自小客車車頭之距離為六‧五公尺，前開自小客車車長
          為三‧六公尺，前開自小客車車尾至碎片散落處起點之距離為十二‧九六
          公尺，經計算碎片散落處起點與中正路、中大路路口之距離為九‧九六公
          尺，33-6.5-3.6-12.96），且其位置在慢車道靠近快車道之邊線，堪信告
          訴人所稱其機車已右轉中正路後始遭被告前開駕車自後撞及等語屬實。
    （二）按汽車行駛時，駕駛人應注意車前狀況，並隨時採取必要之安全措施，汽
          車行駛至交岔路口，其行進、轉彎，應遵守燈光號誌，道路交通安全規則
          第九十四條第三項、第一百零二條第一項第一款分別定有明文，又按閃光
          黃燈表示「警告」，車輛應減速接近，注意安全，小心通過，閃光紅燈表
          示「停車再開」，車輛應減速接近，先停止於交岔路口前，讓幹道車優先
          通行後認為安全時，方得續行，為道路交通標誌標線號誌設置規則第二百
          十一條第一項所明文規定。前開中正路與中大路口之號誌於本案車禍發生
          時係閃燈號誌，即被告所通行之中正路燈號為閃黃燈，中大路之燈號為閃
          紅燈，業據告訴人於本院九十一年十一月二十六日審理時陳述在卷，被告
          亦不否認，堪認當時雙方之號誌應各為閃黃燈及閃紅燈無誤。被告考領有
          汽車駕駛執照，駕駛前開自小客車自應遵守上開規定，而參以當時天候陰
          、路面鋪設柏油、乾燥、無缺陷、無障礙物、視距良好等情，有道路交通
          事故調查表在卷足按，被告竟猶以時速五十公里行駛及疏未注意車前狀況
          而肇致本件車禍，其就本件車禍之發生顯有過失；又告訴人行經燈號為閃
          紅燈之中大路，依前開規定自應暫停、注意中正路上之直行來車始能右轉
          ，且於轉彎後應靠邊行駛，以免妨礙直行車之通行，依前開所述，本件車
          禍發生之地點距離中正路與中大路口僅約十公尺，被告之車速又為五十公
          里，顯見告訴人於右轉中正路時應未暫時停車，致未注意到中正路上有快
          速而來之被告前開駕車，以致未靠邊行駛，而當被告進入路口發現告訴人
          之機車時已煞車不及而撞上，告訴人就本件車禍之發生亦有過失，惟此並
          不因而減免被告前開過失責任，因刑事責任與民事責任不同，非以填補被
          告人之損害為目的，而是一種刑事制裁，並無民法上過失相抵原則之適用
          。再本件車禍發生當時因未照相，且僅畫有草圖，致本院將本案全部卷證
          資料送請臺灣省桃園縣區車輛行車事故鑑定委員會、臺灣省車輛行車事故
          覆議鑑定委員會鑑定，均因鑑定資料不全而無從鑑定，然本院依前開現場
          草圖及現場勘驗筆錄、照片比對，再依經驗法則判斷，已足以認定本件車
          禍之肇事責任，是前開鑑定委員會雖未能為鑑定，亦不影響本院前開認定
          ，附此敘明。
    （三）再告訴人乙○○因本件車禍受有頭部外傷併頭皮撕裂傷、胸部挫傷及四肢
          多處挫傷等傷害，並有壢新醫院出具之診斷證明書一紙在卷可考，足認被
          告之過失行為與告訴人之傷害間確有相當因果關係。
    （四）另被告雖辯稱車禍當時騎機車之人是女孩子（按指丁○○）而非告訴人，
          惟查證人丁○○於本院九十一年十月十四日訊問時，結證稱車禍當時確實
          係告訴人騎機車，核與證人即到現場處理之中央大學教官戊○○於本院九
          十一年九月十九日訊問時所證稱：伊到現場有問丁○○機車是何人騎的，
          丁○○告訴伊是告訴人騎機車載她等語相符，並與告訴人之指述相符，衡
          之經驗法則，丁○○與告訴人為同學好友，其應無故意誣指告訴人騎機車
          之必要，且此亦不能因此減免告訴人就車禍發生之與有過失責任，是堪認
          告訴人與證人丁○○所述機車係由告訴人所騎一節應屬實，被告前開所辯
          尚不足採信。
    （五）綜上所述，本案事證已臻明確，被告之過失犯行洵堪認定，應予依法論科
          。
二、核被告之所為，係犯刑法第二百八十四條第一項前段之過失傷害罪。又被告於車
    禍發生後，即打電話報警並留於現場等待警員前去處理，於警員到場尚未確定何
    人犯罪前，主動向前來處理車禍事宜之桃園縣警察局中壢分局興國派出所警員胡
    箕武自首坦承肇事，接受裁判，業據證人丙○○○○於本院九十年十一月十九日
    訊問時結證在卷，被告係對於未經發覺之罪自首而受裁判，應依刑法第六十二條
    前段規定減輕其刑。爰審酌被告之過失程度、告訴人就本件車禍之發生亦有過失
    、告訴人所受之傷勢非輕、被告迄今尚未與告訴人達成和解，賠償其損害及犯罪
    後之態度等一切情狀，量處如主文所示之刑。又被告行為後，刑法第四十一條有
    關有期徒刑易科罰金之規定，業於九十年一月四日經立法院三讀通過，於同年一
    月十日經總統公布，於同年月十二日生效，易科罰金之適用範圍擴大為最重本刑
    五年以下有期徒刑之罪，並明定併合處罰之數罪，如各罪均得易科罰金者，其應
    執行之刑逾六月時，亦得適用之，是被告行為後法律已有變更，經比較新舊法結
    果，新法對被告並無不利，應依刑法第二條條第一項前段之規定，適用裁判時即
    修正後之刑法第四十一條第一項前段規定，諭知被告前開有期徒刑易科罰金之折
    算標準，以資懲儆。
據上論斷，應依刑事訴訟法第二百九十九條第一項前段，刑法第二百八十四條第一項
前段、第六十二條前段、第二條第一項前段、第四十一條第一項前段，罰金罰鍰提高
標準條例第一條前段、第二條，判決如主文。
本案經檢察官張立中到庭執行職務。
中      華      民      國    九十一    年      十二    月      十      日
                                臺灣桃園地方法院刑事第六庭
                                    法  官  林  春  鈴
右正本證明與原本無異。
如不服本判決，應於判決送達後十日內向本院提出上訴狀( 應附繕本 )，上訴於
臺灣高等法院。
                                    書記官  江  世  亨
中        華        民        國   九十一   年   十二   月    十一    日
附論罪科刑法條之依據
刑法第二百八十四條
因過失傷害人者，處六月以下有期徒刑、拘役或五百元以下罰金。致重傷者，處一年
以下有期徒刑、拘役或五百元下罰金。
從事業務之人，因業務之過失傷害人者，處一年以下有期徒刑、拘役或一千元以下罰
金。致重傷者，處三年以下有期徒刑、拘役或二千元以下罰金。
